---
title: "Открытие депозита"
author: "Смирнов Евгений, 274 группа"
date: "April 30, 2016"
output: html_document
---

Имеются результаты обзвона 4119 клиентов португальского банка, которым предлагалось завести депозит. Известны социально-демографические характеристики клиентов, история предыдущих коммуникаций, социально-экономические показатели на момент совершения звонка. Какие признаки определяют готовность клиента открыть депозит по результатам обзвона?

```{r results='hide', warning=FALSE, message=FALSE, echo=FALSE}
setwd("~/Rprojects/прикладная статистика/Home task 3/")
library(mfp)
library(lattice)
library(AUC)
library(plyr)
library(lmtest)
```

```{r}
data <- read.csv("deposit.csv")
n1 = length(data$age)
```
Посмотрим на график data$duration:
```{r}
plot(data$duration)
```
Удалим выбросы:
```{r}
data <- data[data$duration < 1500,]
```
```{r}
plot(data[,12])
```

```{r}
data <- data[data[,12] < 25,]
```

```{r}
plot(data[,14])
```

```{r}
data <- data[data[,14] < 5,]
```

Посмотрим на распределения непрерывных признаков в классах: 
```{r}
par(mfrow=c(3,4), mar=c(2, 2, 2, 1))
for (i in c(1,11:14,16:20)){
  d1 <- density(data[data$y == "yes",i])
  d2 <- density(data[data$y == "no",i])
  plot(d1, col="blue", xlim=c(min(d1$x, d2$x), max(d1$x, d2$x)), ylim=c(min(d1$y, d2$y), max(d1$y, d2$y)), xlab=colnames(data)[i], main="")
  lines(d2, col="red")
}

plot(1, type = "n", axes=FALSE, xlab="", ylab="")
legend("center", c("yes", "no"), lty=c(1,1), col=c("blue", "red"))
```

Линейной разделимости по отдельным признакам нет.

Посмотрим на таблицы сопряжённости по категориальным признакам:
```{r}
for (i in c(2:10,15)) {
  print(colnames(data)[i])
  print(ftable(data[,i], data$y))
}

```

```{r}
data <- data[data$default != "yes",]
data <- data[data$education != "illiterate",]
n2 = length(data$age)
out <- 1-n2/n1
```
Удалено `r 100*out`% данных.

```{r}
m0 <- glm(y~1, family=binomial(), data=data)
add1(m0, scope = as.formula(paste("~", paste(head(colnames(data), -1), collapse= " + "))), test="LRT")
```
# Модель 1

Многомерная модель со всеми предикторами, значимыми на уровне 0.25(удалили housing, loan, day_of_week):

```{r}
m1 <- glm(y ~ age + job + marital + default + education + contact + month + duration + campaign + pdays + previous + poutcome + emp.var.rate + cons.price.idx + cons.conf.idx + euribor3m + nr.employed, family=binomial(), data=data)
summary(m1)
```

Критерий отношения правдоподобия считает такую модель существенно лучшей константы:
```{r, warning=FALSE}
lrtest(m0, m1)
```

Признаки  age, marital,  nr.employed, euribor3m, previous, pdays, education, default не являются значимыми - выкинем их.

```{r}
m2 <- glm(y ~   job  + contact + month + duration + campaign + poutcome + emp.var.rate + cons.price.idx + cons.conf.idx , family=binomial(), data=data)
summary(m2)
```

Попробуем выкинть job, как незначимый признак.
```{r}
m3 <- glm(y ~ contact + month + duration + campaign + poutcome + emp.var.rate + cons.price.idx + cons.conf.idx , family=binomial(), data=data)
summary(m3)
```

```{r}
lrtest(m3,m2)
```

Стало не хуже. Будем дальше работать с моделью 3.

Модель 3 не хуже 1. В модели значимы duration, campaign, emp.var.rate, cons.price.idx, cons.conf.idx, poutcome = success, month = mar, contact = telephone.  
```{r, warning=FALSE}
lrtest(m3, m1)
```

Попробуем возращать признаки по одному:
```{r}
add1(m3, ~ . + job + housing + loan + day_of_week + age + marital + nr.employed + euribor3m + previous + pdays + education + default,  test="LRT")
```
Существенно лучше не стало.

Проверим линейность логита по непрерывным признакам. Сглаженные диаграммы рассеяния: 

```{r}
par(mfrow=c(2,3), mar=c(4, 2, 2, 1))
lw  <- ksmooth(data$duration, 1 * (data$y == "yes"), kernel = "normal", bandwidth=sd(data$duration))
lsm <- log(lw$y / (1-lw$y))
plot(lw$x, lsm, type="l", xlab="duration", ylab ="Log-odds",col="red", lwd=2)

lw  <- ksmooth(data$campaign, 1 * (data$y == "yes"), kernel = "normal", bandwidth=sd(data$campaign))
lsm <- log(lw$y / (1-lw$y))
plot(lw$x, lsm, type="l", xlab="campaign", ylab ="Log-odds",col="red", lwd=2)

lw  <- ksmooth(data$emp.var.rate, 1 * (data$y == "yes"), kernel = "normal", bandwidth=sd(data$emp.var.rate))
lsm <- log(lw$y / (1-lw$y))
plot(lw$x, lsm, type="l", xlab="emp.var.rate", ylab ="Log-odds",col="red", lwd=2)

lw  <- ksmooth(data$cons.price.idx, 1 * (data$y == "yes"), kernel = "normal", bandwidth=sd(data$cons.price.idx))
lsm <- log(lw$y / (1-lw$y))
plot(lw$x, lsm, type="l", xlab="cons.price.idx", ylab ="Log-odds",col="red", lwd=2)

lw  <- ksmooth(data$cons.conf.idx, 1 * (data$y == "yes"), kernel = "normal", bandwidth=sd(data$cons.conf.idx))
lsm <- log(lw$y / (1-lw$y))
plot(lw$x, lsm, type="l", xlab="cons.conf.idx", ylab ="Log-odds",col="red", lwd=2)
```

По всем признакам  кроме duration логит существенно нелинеен. Попробуем подобрать дробные полиномы для непрерывных признаков:

```{r, warning=FALSE, cache=TRUE}
mfp(y ~ fp(duration) + fp(campaign) + fp(emp.var.rate) + fp(cons.price.idx) + fp(cons.conf.idx) + poutcome + month + contact, family = binomial(), data=data)

```

```{r}
m4 <- glm(y ~ I((duration)^0.5+(duration)^3) + campaign + emp.var.rate + cons.price.idx + cons.conf.idx + poutcome + month + contact, family=binomial(), data=data)
summary(m4)
```

У модели с преобразованными признаками большая аномальность, то есть, она хуже объясняет выборку. Посмотрим на сглаженную диаграмму рассеяния для преобразованного признака: 

```{r}
lw  <- ksmooth( (data$duration)^0.5+(data$duration)^3, 1 * (data$y == "yes"), kernel = "normal", bandwidth=sd((data$duration)^0.5+(data$duration)^3) )
lsm <- log(lw$y / (1-lw$y))
plot(lw$x, lsm, type="l", xlab="duration^0.5+duration^3", ylab ="Log-odds",col="red", lwd=2)
```

Попробуем добавлять в линейную модель попарные взаимодействия:

```{r, warning=FALSE, cache=TRUE}
add1(m3, scope= ~ .^2, test="LRT")
```  

Добавим наиболее значимые взаимодействия:

```{r}
m5 <- glm(y ~  duration + campaign + emp.var.rate + cons.price.idx + cons.conf.idx + poutcome + month + contact  + month:duration + month:poutcome  + duration:emp.var.rate + duration:cons.price.idx + month:emp.var.rate, family=binomial(), data=data)
summary(m5)
```
Некоторые коэффициенты не определяются, значит среди них есть линейно зависимые.
Попробуем удалять каждый из признаков.
```{r, warning=FALSE}
colname <- c("duration", "campaign", "emp.var.rate", "cons.price.idx", "cons.conf.idx", "poutcome", "month", "contact", "month:duration", "month:poutcome", "duration:emp.var.rate", "duration:cons.price.idx", "month:emp.var.rate")
cs           <- matrix(0, ncol=length(colname), nrow=length(colname))
for (i in 1:length(colname)){
  print(colname[i])
  tmp <- coefficients(glm(as.formula(paste("y ~ ", paste(colname[-i], collapse=" + "))), family=binomial(), data=data))[-1]
  print(tmp)
}

```
Удаление одного из признаков month, emp.var.rate или month*emp.var.rate снимает мультиколинеарность. Удалим их попарное взаимодействие.

```{r}
m6 <- glm(y ~  duration + campaign + emp.var.rate + cons.price.idx + cons.conf.idx + poutcome + month + contact  + month:duration + month:poutcome  + duration:emp.var.rate + duration:cons.price.idx, family=binomial(), data=data)
summary(m6)
```

```{r}
lrtest(m6, m3)
```
По критерию отношения правдоподобия получается лучше, однако часть коэффициентов модели незначимы. Проверим, что можно безболезненно удалить:

```{r, echo=FALSE, warning=FALSE}
drop1(m6, test="LRT")
```  

Удалим duration*emp.var.rate

```{r}
m7 <- glm(y ~  duration + campaign + emp.var.rate + cons.price.idx + cons.conf.idx + poutcome + month + contact  + month:duration + duration:cons.price.idx + poutcome:month, family=binomial(), data=data)
summary(m7)
```
```{r}
lrtest(m7, m6)
lrtest(m7, m3)
```
Модель получилась не хуже 6 и лучше 3. Остановимся на ней.

Попробуем удалить влиятельные наблюдения:

```{r, echo=FALSE}
phat <- predict(m7, type="response")

par(mfrow=c(1,1))
plot(phat, cooks.distance(m7), pch=20, xlab=expression(hat(pi)(x[i])), ylab="Cook's distance")
lines(c(0,1), c(0.05,0.05), col="red", lwd=2)

data2 <- data[cooks.distance(m7)<0.05,]
m8  <- glm(y ~  duration + campaign + emp.var.rate + cons.price.idx + cons.conf.idx + poutcome + month + contact  + month:duration + duration:cons.price.idx + poutcome:month, family=binomial(), data=data2)
summary(m8)
```

Сравним полученные коэффициенты с коэффициентами модели, настроенной по полным данным:

```{r, echo=FALSE}
res <- cbind(coefficients(m7), coefficients(m8))
colnames(res) <- c("All data", "Filtered data")
res
```
Различия большие по некоторым коэффициентам, возьмём модель 8.

```{r, echo=FALSE, fig.height=5.5, fig.width=10}
par(mfrow=c(1,2))
phat <- predict(m8, type="response")

sens <- sensitivity(phat, factor(1 * (data2$y == "yes")))
plot(sens, col="red")
spec <- specificity(phat, factor(1 * (data2$y == "yes")))
lines(spec$cutoffs, spec$measure, col="blue", ylab="")
grid()
legend("bottom", c("sensitivity", "specificity"), lty=c(1,1), col=c("red", "blue"))

r <- roc(phat, factor(1 * (data2$y == "yes")))
plot(r)
```
```{r}
m0 <- glm(y~1, family=binomial(), data=data2)
```

При пороге 0.79 построенная модель обеспечивает чувствительность и специфичность, равные ≈ 0.88; площадь под ROC-кривой составляет 0.9441221. Значимость модели по критерию отношения правдоподобия равна `r lrtest(m8,m0)$"Pr(>Chisq)"[2]`.

Вывод:

- Проведение кампании повышает число выданных кредитов в `r round(1/exp(coefficients(m8))["campaign"], 2)` раз (`r round(1/exp(confint(m8))["campaign",c(2,1)], 2)`).
- В декабре и марте берут кредиты в соответственно `r round(exp(coefficients(m8))["monthdec"], 2)` (`r round(exp(confint(m8))["monthdec",c(2,1)], 2)`) и `r round(exp(coefficients(m8))["monthmar"], 2)` (`r round(exp(confint(m8))["monthmar",c(2,1)], 2)`) раз реже.
- В августе и мая готовность клиента взять кредит понижается в `r round(exp(coefficients(m8))["duration:monthaug"],3)` (`r round(exp(confint(m8))["duration:monthaug",c(2,1)], 2)`) и  в `r round(exp(coefficients(m8))["duration:monthmay"],3)` (`r round(exp(confint(m8))["duration:monthmay",c(2,1)], 3)`) раза соответственно при увеличении длительности контакта на 1 минуту.
- Предыдущие обзвоны понижают колличество взятых кредитов в `r round(exp(coefficients(m8))["poutcomenonexistent"], 2)` раз (`r round(exp(confint(m8))["poutcomenonexistent",c(2,1)], 2)`), а предыдущие успешные обзвоны в `r round(exp(coefficients(m8))["poutcomesuccess"], 2)` раз (`r round(exp(confint(m8))["poutcomesuccess",c(2,1)], 2)`).
- Изменение темпа занятости на одну единицу увеличивает в `r round(1/exp(coefficients(m8))["emp.var.rate"], 2)` раза (`r round(1/exp(confint(m8))["emp.var.rate",c(2,1)], 2)`) ,  consumer confidence index на одну единицу увеличивает в `r round(1/exp(coefficients(m8))["emp.var.rate"], 2)` раза (`r round(1/exp(confint(m8))["emp.var.rate",c(2,1)], 2)`) увеличивает,  consumer price index на одну единицу уменьшает в `r round(exp(coefficients(m8))["cons.price.idx"], 2)` раза (`r round(exp(confint(m8))["cons.price.idx",c(2,1)], 2)`)  готовность взять кредит.
- Звонки на стационарный телефон эффективнее в `r round(1/exp(coefficients(m8))["contacttelephone"], 2)` раз (`r round(1/exp(confint(m8))["contacttelephone",c(2,1)], 2)`).
- В ноябре обзвон будет успешней в `r round(1/exp(coefficients(m8))["poutcomenonexistent:monthnov"], 2)` раз , если ранее не проводились подобные кампании (`r round(1/exp(confint(m8))["poutcomenonexistent:monthnov",c(2,1)], 2)`).

<br>