---
title: "Статистический анализ данных (задание 1)"
author: "Смирнов Евгений, 274 группа"
date: "Март 27, 2016"
output: html_document
---

```{r setup, include=FALSE}
knitr::opts_chunk$set(echo = TRUE, out.width='900px')
```

```{r, echo = FALSE}
load("~/Rprojects/прикладная статистика/Home 1/data.RData")
```

Требуется исследовать поведение указанного критерий знаковых рангов Уилкоксона в условиях нарушения предположения о симметричности распределения относительно медианы. Оценить мощность и достигаемый уровень значимости критерия при различных значениях параметров, сделать выводы об устойчивости.
Исходные параметры эксперимента выглядят следующим образом:
$$X^n,\ X \sim p \cdot N(\mu,1) + (1-p) \cdot (\chi^2_4 - \frac{10}{3} + \mu)$$
$$H_0: \textit{med}X = 0$$
$$H_1: \textit{med}X \ne 0$$
$$\mu = 0:0.01:1,\ p = 0:0.01:1,\ n = 30 $$
Установим необходимые параметры эксперимента и создадим нужные переменные для сохранения достигаемых уровней значимости и оценок мощностей при различных значениях параметров:

```{r inception, eval=FALSE}
tmp <- proc.time()
mus <- seq(0,1, by=0.01)
ps <- seq(0,1,by=0.01)
musN <- length(mus)
psN <- length(ps)
nsample <- 30
grid <- expand.grid(x = mus, y = ps)
N_exps <- 2000
getElement <- function(x, mu) {
  if (x) {
    return(rnorm(1,mean = mu))
  }
  else {
    return(rchisq(1,4)-10/3+mu)
  }
}
getSample <- function(mu, p, nsample=30) {
  rands <- runif(nsample)
  model <- rands < p
  values <- rep(0,N_exps)
  for (k in 1:N_exps) {
    values[k] = wilcox.test(sapply(model, getElement, mu = mu))$p.value
  }
  c(mean(values),sum(values <=0.05)/N_exps)
  
}
```

Запустим алгоритм, который позволит вычислить все необходимые значения:

```{r p and mu, eval=FALSE}
samples<- mapply(getSample, grid$x, grid$y, SIMPLIFY = TRUE)
PVs<-matrix(samples[1,], musN, psN)
PWs <- matrix(samples[2,], musN, psN)
```

Полученные достигаемые уровни значимости при разных значениях параметров $\mu$ и $p$:
```{r p and mu plot, message=FALSE}
library(fields)
par(pty="s")
par(mfrow=c(1,2))
par(mar = c(0,5,1,1))
image.plot(matrix(grid$x, nrow=musN, ncol=psN), matrix(grid$y, nrow=musN, ncol=psN), PVs,
           col = colorRampPalette(c("blue", "cyan", "yellow", "red"))(1024),
           main="p-value", xlab=expression(mu), ylab=expression(p))
image.plot(matrix(grid$x, nrow=musN, ncol=psN), matrix(grid$y, nrow=musN, ncol=psN), PWs,
           col = colorRampPalette(c("blue", "cyan", "yellow", "red"))(1024),
           main="power", xlab=expression(mu), ylab=expression(p))
```

Вычтем строку при $p = 1$.

```{r no first line}
par(pty="s")
par(mfrow=c(1,2))
par(mar = c(0,5,1,1))
image.plot(matrix(grid$x, nrow=musN, ncol=psN), matrix(grid$y, nrow=musN, ncol=psN), PVs-PVs[,psN],
           col = colorRampPalette(c("blue", "cyan", "yellow", "red"))(1024),
           main="p-value", xlab=expression(mu), ylab=expression(p))
image.plot(matrix(grid$x, nrow=musN, ncol=psN), matrix(grid$y, nrow=musN, ncol=psN), PWs-PWs[,psN],
           col = colorRampPalette(c("blue", "cyan", "yellow", "red"))(1024),
           main="power", xlab=expression(mu), ylab=expression(p))
```

Из первых двух графиков кажется очевидным, что критерий нечувствителен к предположению симметричности при $\mu = 0$. 
Медиана у распределения $= \mu$. Сгенерируем выборку при $\mu = 0$ при разных $p$.
```{r stability, eval=FALSE}
mu = 0 
N_exps = 100000
samples0 <- mapply(getSample, rep(mu, psN), ps, SIMPLIFY = TRUE)
```

```{r stability plots}
par(pty="s")
par(mfrow=c(1,2))
plot(x =ps ,y = samples0[1,], ylab = "p-value", xlab = expression(p), main=bquote(mu ~ "= "~ 0 ), type="l")
plot(x =ps, y = samples0[2,], ylab = "power", xlab = expression(p), main=bquote(mu ~ "= "~ 0 ), type="l")
```

Ошибка первого рода при p<0.8 больше уровня значимости. Вероятность ошибки первого рода не должно превышать заявленного уровня значимости. Следовательно критерий чувствителен к симметричности распределения. Распределение не симметрично, так как плостность $\chi^2_4$ не симметрична относительно своего математического ожидания.

